---
title: "Badanie opóźnień w ruchu pociągów w okresie 16.05.2022 - 30.05.2022"
author: "Andrii Yanishesvkyi"
output: html_document
---

```{r setup, include=FALSE}
knitr::opts_chunk$set(echo = TRUE)
```

# Wstęp

## Cele
Zbadać częstotliwość oraz skalę opóźnień pociągów w danym okresie oraz zależność ich od sytuacji meteorologicznej. Przedstawić tę zależność za pomocą wizualizacji.

## Hipotezy
Przed badaniem robimy przypuszczenie, iż im gorsza sytuacja pogodowa, tzn. im więcej opadów pewnego dnia oraz im mniejsza temperatura, tym opóźnienia będą większe i częstsze.

## Zbiór danych

1. [Opóźnienia pociągów](https://www.kaggle.com/datasets/bartek358/train-delays)

**Opis**: The dataset contains information about delays on polish railroads published by the Polish State Railways in real time. Data was scraped from https://infopasazer.intercity.pl. It covers the period from the midnight of 2022-05-16 until the midnight of 2022-05-30. Observations were collected every 5 minutes.

**Zmienne**:

    datetime - timestamp at which the sample was collected (Warsaw time)
    id - train ID
    carrier - the name of the carrier (mainly its PKP Intercity)
    date - date of the train departure
    connection - beginning and the destination for the train
    arrival - planned arrival time at the destination
    delay - current estimated delay
    name - train station name
    
Dataset został opublikowany w roku 2022 i do teraz ma nie więcej niż 800 pobrań. Nie znalazłem również żadnych raportów z wykorzystaniem tego zbioru, więc można stwierdzić, że zbiór jest dość unikatowy.

Z drugiej strony, zbiór liczy około 4 mln obserwacji, więc jest dla nas dość reprezentatywny.

2. [Pogoda](https://open-meteo.com/en/docs/historical-weather-api#start_date=2022-05-16&end_date=2022-05-30&hourly=temperature_2m,rain,wind_speed_10m&daily=&wind_speed_unit=ms&timezone=Europe%2FBerlin)

**Opis**: Są to archiwowe dane pogodowe dla okresu, odpowiadającego okresu zbierania danych w pierwszym zbiorze. Za lokalizaję wzięto przybliżone koordynaty geograficznego centrum Polski.

## Zarys projektu

W tym projekcie po czyszczeniu zbioru danych oraz konwertowaniu poszczególnych zmiennych do właściwego dla nas typu zajmiemy się badaniem zależności pomiędzy pewnymi typami zmiennych za pomocą np. wyznaczenia korelacji pomiędzy zmiennymi numerycznymi. Znajdziemy też średnie opóźnień dla poszczególnych przewoźników lub relacji, uwzględnimy dane pogodowe, żeby wyłapać tę zależność oraz wesprzymy nasze wnioski odpowiednimi wizualicjami. Pomysłem też jest zrobienie liniowego modelu predykcyjnego, który na podstawie danych pogodowych będzie przewidywał średnie opóźnienie na poszczególnych stacji.

# Realizacja

## Przygotowanie zbiorów danych

Zacznijmy od importowania zbiorów oraz wszystkich potrzebnych bibliotek

```{r}
#rm(list = ls())
dftemp = read.csv("delays.csv")
lockBinding("dftemp", globalenv())
```

```{r}
library(dplyr)
library(tidyverse)
library(chron)
library(ggplot2)
library(fuzzyjoin)
library(corrplot)

weather = read.csv("open-meteo-52.55N13.41E38m.csv")

df = dftemp
```

Zajmijmy się najpierw zbiorem opóźnień

```{r}
summary(df)
sum(is.na(df))
```
Konwertujemy typy danych

```{r}
df$datetime = strptime(df$datetime, format = "%Y-%m-%d %H:%M")
df$date = strptime(df$date, format = '%Y-%m-%d')
df$arrival = strptime(df$arrival, format = '%H:%M')
```
```{r}
split_data = do.call(rbind, strsplit(df$connection, " - "))
df$start = split_data[,1]
df$end = split_data[,2]
rm(split_data)
df = df[, -5]
```
```{r}
df$id = as.factor(df$id)
df$carrier = as.factor(df$carrier)
df$delay = as.numeric(gsub(" min", "", df$delay))
df$name = as.factor(df$name)
df$start = as.factor(df$start)
df$end = as.factor(df$end)
```

Teraz czyscimy zbior danych pogodowych

```{r}
head(weather)
```
Widzimy, że jest niedobrze, pierwsze 2 usunąć
```{r}
colnames(weather) = c(weather[2, 1], weather[2, 2], weather[2, 3], weather[2, 4], weather[2, 5],weather[2, 6])
weather = weather[c(-1, -2), ]

sum(is.na(weather))
weather$time = strptime(weather$time, format = '%Y-%m-%d T %H:%M')
weather$`temperature_2m (°C)` = as.numeric(weather$`temperature_2m (°C)`)
weather$`relative_humidity_2m (%)` = as.numeric(weather$`relative_humidity_2m (%)`)
weather$`rain (mm)` = as.numeric(weather$`rain (mm)`)
weather$`surface_pressure (hPa)` = as.numeric(weather$`surface_pressure (hPa)`)
weather$`wind_speed_10m (m/s)` = as.numeric(weather$`wind_speed_10m (m/s)`)
```
NaNów nie ma, dobrze

Lączymy zbiory

```{r}
df = fuzzyjoin::difference_left_join(
  df, weather, 
  by = c("datetime" = "time"),     # Adjusting column names here
  max_dist = as.difftime(30, units = "mins")  # Adjust max_dist as needed
) %>%
  group_by(datetime) %>%
  filter(abs(difftime(datetime, time, units = "secs")) == min(abs(difftime(datetime, time, units = "secs")))) %>%
  ungroup() %>%
  select(-time)     # Remove the redundant time column from weather

rm(weather)
```

Robimy delay factor

```{r}
df$delay_factor = cut(df$delay,
                       breaks = c(-Inf, 0, 5, 30, 60, Inf),
                       labels = c("0 min", "1-5 min", "6-30 min", "31-60 min", "> 60 min"),
                       right = TRUE)

delay_over_60_by_carrier = df[df$delay_factor == "> 60 min",] %>%
  group_by(carrier)%>%
  summarise("Delays_Over_60_mins" = length(delay_factor))
```


```{r}
library(ggridges)

library(plotly)


delay_summary = df %>%
  group_by(carrier, delay_factor) %>%
  summarise(count = log(n()), .groups = 'drop')

total_counts = delay_summary %>%
  group_by(carrier) %>%
  summarise(total_count = sum(count), .groups = 'drop')

delay_summary = delay_summary %>%
  left_join(total_counts, by = "carrier") %>%
  mutate(count = 100*count / total_count) 

bar_plot = ggplot(delay_summary, aes(x = carrier, y = count, fill = delay_factor)) +
  geom_bar(stat = "identity", position = "dodge") +
  labs(
    title = "Counts of Train Delays by Carrier",
    #x = "Carrier",
    y = "Log(Percentage of delay type)",
    fill = "Delay Factor"
  ) +
  theme_minimal(base_size = 15) +
  theme(
    plot.title = element_text(hjust = 0.5, face = "bold"),
    axis.text.x = element_text(face = "bold"),
    legend.position = "right"
  )

interactive_plot = ggplotly(bar_plot)

interactive_plot = interactive_plot %>%
  layout(
    xaxis = list(tickangle = 45)
  )

interactive_plot
```

```{r}
df_by_hour = df%>%
  group_by(format(datetime, "%Y-%m-%d %H"))%>%
  summarize(mean(delay), mean(`rain (mm)`), mean(`temperature_2m (°C)`), mean(`relative_humidity_2m (%)`), mean(`wind_speed_10m (m/s)`))

df_by_hour = df_by_hour[,-1]

correlation = cor(df_by_hour)
corrplot(correlation)
```

